【裁判字號】    99,消債抗,7
【裁判日期】    990421
【裁判案由】    抗告事件
【裁判全文】
臺灣彰化地方法院民事裁定            99年度消債抗字第7號
抗  告  人  甲○○
上列抗告人因消費者債務清理事件聲請更生程序事件，對於中華
民國99年2月24日本院98年度消債更字第86號裁定提起抗告，本
院裁定如下：
    主  文
抗告駁回。
抗告程序費用新臺幣壹仟元由抗告人負擔。
    理  由
一、抗告人聲請更生及抗告意旨略以：
  (一)抗告人聲請更生時無擔保或無優先權之債務總金額為新臺幣
    （下同）2,129,058元，另有房屋貸款3,729,000元，有不能
    清償債務之情事，前曾以書面向最大債權金融機構聯邦商業
    銀行股份有限公司（下稱聯邦商銀）請求共同協商債務清償
    方案，然經聯邦商銀以「未能接受顯足以負擔之還款方案」
    為由，於97年8月12日出具前置協商不成立通知書予抗告人
    。是抗告人無擔保或無優先權之債務總額未逾1,200萬元，
    復未經法院裁定開始清算程序或宣告破產，爰向本院聲請更
    生。
  (二)抗告人聲請更生後，名下房屋、土地遭債權人聲請本院以97
    年度執字第35049號執行事件強制執行，拍賣賣得價金於償
    還房屋貸款及部分無擔保或無優先權之債務後，抗告人目前
    尚積欠無擔保或無優先權之債務1,216,633元。另抗告人積
    欠民間債權人54萬元。
  (三)抗告人任職於三商美邦人壽保險股份有限公司台中分公司，
    擔任保險業務員，目前每月薪資收入約6萬元。但公司契約
    中規定，保戶每月未如期繳納保費，個人薪資中之業績獎金
    會扣除，以致薪資減少。
  (四)抗告人之配偶於83年間死亡，育有3名子女，而長子即訴外
    人黃建順因近期才找到工作，月薪約18,000至20,000元不等
    ，僅能支付個人生活開銷，無法分攤抗告人生活家計；長女
    即訴外人黃子耘前因遭男友騙取錢財，造成身心靈的嚴重傷
    害，導致精神重度憂鬱，無謀生能力，由抗告人扶養；次子
    即訴外人黃彥棨因大環境不景氣，失業已達1年以上，至今
    仍未找到工作，亦由抗告人扶養。故抗告人每月須支出膳食
    費、交通費、醫療費、勞保貸款、健保費、其他雜支、水電
    費、電話費、房租、銀行查扣（每月2萬元）、渣打銀行單
    獨協商每月3,000元，合計每月須支出57,000元。
  (五)本院97年度執字第35049號執行事件拍賣所得價金，分配予
    債權人後，尚發還抗告人522,396元，抗告人已領取，但領
    取的錢都沒有還給銀行，部分還民間債務，部分整修租屋地
    方，目前錢都已經花完，抗告人有再向債權銀行協商，但債
    權銀行不肯答應抗告人的還款方案。
  (六)原審認抗告人今年近53歲，自退休日至今尚可工作12年，但
    抗告人因為重要器官已切除，導致身體需長期吃藥與回診治
    療，經由醫生口述告知太過勞累，會有致命的危險，所以抗
    告人是否能做滿剩餘的12年，尚屬未知。為此，抗告人爰提
    起本件抗告，請求廢棄原裁定，並准予更生之聲請等語。
二、按債務人對於金融機構因消費借貸、自用住宅借款、信用卡
    或現金卡契約而負債務，在聲請更生或清算前，應提出債權
    人清冊，以書面向最大債權金融機構請求協商債務清償方案
    並表明共同協商之意旨；協商不成立時，應付與債務人證明
    書；自債務人提出協商請求之翌日起逾30日不開始協商，或
    自開始協商之翌日起逾90日協商不成立，債務人得逕向法院
    聲請更生或清算，消費者債務清理條例第151條第1項、第4
    項、第153條分別定有明文。次按更生之聲請有債務人經法
    院通知，無正當理由而不到場，或到場而不為真實之陳述，
    或拒絕提出關係文件或為財產變動狀況之報告之情形者，應
    駁回之，同條例第46條第3款亦定有明文。此乃更生開始之
    障礙事由，其立法理由，乃在於更生程序為保護有更生誠意
    之債務人而設，如債務人不配合法院而為協力行為，足認其
    欠缺清理債務之誠意，自無加以保護之必要。又聲請更生或
    清算不合程式或不備其他要件者，法院應以裁定駁回之，但
    其情形可以補正者，法院應定期間先命補正，復為同條例第
    8條所明定。
三、經查：
  (一)抗告人前曾以書面向最大債權金融機構聯邦商銀請求共同
    協商債務清償方案，然經聯邦商銀以「未能接受顯足以負擔
    之還款方案」致前置協商不成立等情，業據抗告人陳明屬實
    ，並有聲請人所提出之前置協商不成立通知書影本附卷可稽
    ，應堪確定。
  (二)抗告人主張須扶養訴外人黃子耘，並提出訴外人黃子耘97年
    9月18日、99年1月18日行政院衛生署彰化醫院之診斷證明書
    ；另抗告人提出本件聲請時主張須扶養其母即訴外人楊邱粉
    ；抗告人復於每月支出項目中陳稱須支出勞保貸款等語。惟
    查，抗告人所提出之訴外人黃子耘上開診斷證明書，雖記載
    訴外人黃子耘患有精神官能性憂鬱症，並因此情緒低落、失
    眠、負面思考等症狀，建議在門診繼續治療，惟上開診斷證
    明書並未記載訴外人黃子耘之疾病是否導致其無法從事工作
    ，是訴外人黃子耘是否已達無謀生能力之程度，而須由抗告
    人扶養，尚有疑問。又抗告人雖為訴外人楊邱粉之子女，而
    須負擔扶養義務，惟訴外人楊邱粉是否有其他扶養義務人，
    亦屬有疑。再者，抗告人陳報本院之每月收支狀況表所載勞
    保貸款，並未記載於其所陳報之債權人清冊，則抗告人所稱
    勞保貸款之債權人及債權金額為何，仍有疑問。是以，本院
    乃以99年3月29日彰院賢民射99年度消債抗字第7號函請抗告
    人於通知送達翌日起10日內就上開事項提出說明，該通知於
    99年3月31日送達抗告人，惟抗告人迄今未向本院提出函查
    結果，致本院無從審查抗告人每月須支出之金額。
  (三)又抗告人名下之房屋、土地遭債權人聲請本院以97年度執字
    第35049號執行事件強制執行，拍賣得價金於償還房屋貸款
    及部分無擔保或無優先權之債務後，尚發還抗告人522,39 6
    元，且抗告人已領取，有本院97年度執字第35049號執行事
    件強制執行金額計算書分配表在卷可考，並據抗告人自承屬
    實。抗告人復陳稱將上開發還價金部分償還民間債務，部分
    整修租屋地方，沒有還給銀行，目前錢都已經花完，抗告人
    有再向債權銀行協商，但債權銀行不肯答應抗告人的還款方
    案等語。惟抗告人就上開發還價金之流向，並未舉證以實其
    說，實有可疑，是本院以上開99年3月29日彰院賢民射99年
    度消債抗字第7號函請抗告人於通知送達翌日起10日內就上
    開發還價金之流向提出說明並舉證，惟抗告人迄今亦未向本
    院提出任何回覆。況若抗告人所陳屬實，因抗告人之財產乃
    係抗告人所有債務之擔保，若非有優先權之債權，抗告人實
    不應獨厚特定債權人，遑論將所領取拍賣價金用以整修租屋
    ，是抗告人並非遭債權人聲請強制執行，而係主動將所領取
    拍賣價金清償民間債務，並用以整修租屋，致財產減少而無
    法接受債權銀行所提出之協商條件，實難認抗告人有進行債
    務清理之誠意。
  (四)綜上，本院就上開事項命抗告人說明，並提出證明文件，惟
    抗告人未提出任何說明及證據供本院審酌，顯有消費者債務
    清理條例第46條第3款所定之情事；此外，抗告人未據實陳
    報其每月支出狀況及所領取拍賣價金流向，顯然欠缺清理債
    務之誠意，亦自無加以保護之必要。
四、從而，本件抗告人未依限補正上開事項，怠於本院之調查，
    已如上述，其提起本件抗告，於法尚有不合，應予駁回。
五、據上論結，本件抗告為無理由，依消費者債務清理條例第11
    條第2項、第15條，民事訴訟法第495條之1第1項、第449條
    第1項、第95條、第78條，裁定如主文。
中    華    民    國    99    年    4     月    21    日
                  民事第一庭  審判長法  官  康弼周
                                    法  官  陳正禧
                                    法  官  簡璽容
不得抗告。
中    華    民    國    99    年    4    月    21    日
                                    書記官  彭月美

司法院資訊處製作；財團法人民間司法改革基金會備份。
